【裁判字號】    98,上訴,1574
【裁判日期】    980831
【裁判案由】    違反毒品危害防制條例
【裁判全文】
臺灣高等法院臺中分院刑事判決        98年度上訴字第1574號
上  訴  人
即  被  告  乙○○
上列上訴人因違反毒品危害防制條例案件，不服臺灣臺中地方法
院98年度訴字第2069號中華民國98年6月30日第一審判決（起訴
案號：臺灣臺中地方法院檢察署98年度毒偵緝字第71號），提起
上訴，本院判決如下：
      主  文
上訴駁回。
      犯罪事實
一、乙○○前因施用毒品案件，經臺灣臺中地方法院裁定令入勒
    戒處所施以觀察、勒戒後，認無繼續施用傾向，於民國 (下
    同)87年9月16日釋放，並經臺灣臺中地方法院檢察署檢察官
    以87年度偵緝字第373號為不起訴處分確定。仍無法戒除毒
    癮，又於87年間再因施用毒品案件，經同署檢察官聲請送觀
    察、勒戒，再聲請強制戒治併提起公訴，復經臺灣臺中地方
    法院以87年度沙簡字第671號判處有期徒刑6月確定，前揭強
    制戒治部分，於88年5月7日停止其處分而出監，所餘戒治期
    間付保護管束，於88年11月25日保護管束期滿未經撤銷，視
    為執行完畢。又因犯竊盜案件，經臺灣臺中地方法院判處有
    期徒刑5月確定，於93年10月21日因易科罰金執行完畢。詎
    其猶不知悔改，復分別基於施用第一、二級毒品之犯意，於
    97年7月11日12時許為警採尿回溯4日內之某時，在其住處以
    將海洛因摻入香菸內點燃吸食之方式，施用第一級毒品海洛
    因1次，及於97年7月10日下午3時許，在臺中縣大甲鎮○○
    里○○路○段657號之維也納汽車旅館703室內，以甲基安非
    他命置入玻璃球燒烤方式，施用第二級毒品甲基安非他命1
    次（該玻璃球吸食器未據扣案）。嗣於97年7月11日上午9時
    45分許，在上址之維也納汽車旅館703室內，為警執行搜索
    而查獲，並扣得甲基安非他命毒品1小包（毛重0.55公克，
    驗餘淨重0.2769公克）。
二、案經臺中縣警察局大甲分局報請臺灣臺中地方法院檢查署檢
    察官偵查起訴。
    理  由
一、上揭犯罪事實，業據被告乙○○於原審法院審理時坦承不諱
    ，並有上開甲基安非他命1包扣案及行政院衛生署草屯療養
    院鑑定書1紙及照片數張在卷可資佐證。又被告為警查獲後
    所採尿液，送鑑結果確呈嗎啡、安非他命、甲基安非他命陽
    性反應，有中山醫學大學附設醫院檢驗科藥物檢測中心於97
    年7月24日出具之尿液檢驗報告1份在卷可稽，足徵被告自白
    與事實相符，應可採信。又毒品危害防制條例於92年7月9日
    修正公布，自93年1月9日施行，其中第20條、第23條將施用
    毒品之刑事處遇程序，區分為「初犯」及「五年內再犯」、
    「五年後再犯」。依其立法理由之說明：「初犯」，經觀察
    、勒戒或強制戒治後，應為不起訴處分或不付審理之裁定；
    經觀察、勒戒或強制戒治執行完畢釋放後，「五年內再犯」
    者，因其再犯率甚高，原實施之觀察、勒戒及強制戒治既已
    無法收其實效，爰依法追訴或裁定交付審理。至於經觀察、
    勒戒或強制戒治執行完畢釋放後，「五年後再犯」者，前所
    實施之觀察、勒戒或強制戒治已足以遮斷其施用毒品之毒癮
    ，為期自新及協助其斷除毒癮，仍適用「初犯」規定，先經
    觀察、勒戒或強制戒治之程序。從而依修正後之規定，僅限
    於「初犯」及「五年後再犯」二種情形，始應先經觀察、勒
    戒或強制戒治程序。倘被告於五年內已再犯，經依法追訴處
    罰，縱其第三次（或第三次以上）再度施用毒品之時間，在
    初犯經觀察、勒戒或強制戒治執行完畢釋放五年以後，已不
    合於「五年後再犯」之規定，且因已於「五年內再犯」，顯
    見其再犯率甚高，原實施觀察、勒戒或強制戒治，已無法收
    其實效，即應依該條例第10條處罰（最高法院95年度第7次
    及97年度第5次刑事庭會議決議足資參照）。經查，本件被
    告乙○○前因施用毒品案件，經裁定送觀察、勒戒後，認無
    繼續施用毒品傾向，於87年9月16日釋放，並由臺灣臺中地
    方法院檢察署檢察官以87年度偵緝字第373號為不起訴處分
    。復於前開觀察、勒戒執行完畢釋放後5年內之87年間，因
    施用毒品案件，經臺灣臺中地方法院判處有期徒刑6月確定
    ，有臺灣高等法院被告前案紀錄表及在監在押紀錄表各1份
    在卷可參，揆諸前開說明，因被告在87年後之5年內，業有
    施用毒品之行為，則本次被告於97年間再次施用毒品，即與
    5年後再犯之情形有別，公訴人就被告本案施用毒品之犯行
    提起公訴，並無違誤。綜上所述，本案事證明確，被告犯行
    應堪認定。
二、核被告乙○○所為，係犯毒品危害防制條例第10條第1項之
    施用第一級毒品罪及同條第2項之施用第二級毒品罪。被告
    所犯上開2罪，犯意各別，構成要件互異，應分論併罰。被
    告持有第一、二級毒品之低度行為，分別為其施用第一、二
    級毒品之高度行為所吸收，不另論科。又被告前因犯竊盜案
    件，經臺灣臺中地方法院判處有期徒刑5月確定，於93年10
    月21日因易科罰金執行完畢，有臺灣高等法院被告前案紀錄
    表及在監在押全國紀錄表在卷可稽，其於5年以內故意再犯
    本件有期徒刑以上之罪，為累犯，均依刑法第47條第1項規
    定加重其刑。原番審酌被告前有施用毒品之不良素行，業經
    觀察、勒戒、強制戒治後，仍不知悔改警惕，再犯本件施用
    毒品罪行，無視毒品對自身健康之戕害及國家杜絕毒品犯罪
    之禁令，及其犯罪後坦承犯行，態度尚稱良好等一切情狀，
    依毒品危害防制條例第10條第1項、第2項、刑法第11條前段
    、第47條第1項規定，分別量處有期徒刑玖月、伍月，並依
    刑法第51條第5款定其應執行刑壹年，扣案之甲基安非他命1
    包（毛重0.55公克，驗餘淨重0.2769公克，含包裝袋，因無
    從析離），依毒品危害防制條例第18條第1項前段之規定，
    宣告沒收銷燬之，核其認事、用法、量刑均無不當，被告以
    業經執行觀察勒戒，檢察官未為不起訴處分，原審判罪不當
    等為由上訴，核無理由，應予駁回。又被告經本院合法傳喚
    ，無正當之理由不到庭，爰不待其陳述，逕行判決。
三、據上論斷，應依刑事訴訟法第三百六十八條、第三百七十一
    條，判決如主文。
    本案經檢察官甲○○到庭執行職務。
中    華    民    國    98    年    8    月    31     日
            刑事第九庭  審判長法  官  江  德  千
                              法  官  許  旭  聖
                              法  官  康  應  龍
以上正本證明與原本無異。
一級毒品部分得上訴。
如不服本判決應於收受送達後十日內向本院提出上訴書狀，其未
敘述上訴之理由者，並得於提起上訴後十日內向本院補提理由書
（均須按他造當事人之人數附繕本）「切勿逕送上級法院」。
                              書記官  陳  振  海
中    華    民    國    98    年    8    月    31     日


司法院資訊處製作；財團法人民間司法改革基金會備份。
